【裁判字號】    97,交聲,166
【裁判日期】    970408
【裁判案由】    違反道路交通管理處罰條例聲明異議
【裁判全文】
臺灣桃園地方法院交通事件裁定         97年度交聲字第166號
原處分機關  交通部公路總局新竹區監理所中壢監理站
異  議  人
即受處分人  甲○○
上列受處分人因違反道路交通管理處罰條例案件，不服交通部公
路總局新竹區監理所中壢監理站民國97年1 月21日所為之處分（
原處分案號：壢監裁字第裁53—AB0000000 號），聲明異議，本
院裁定如下：
    主  文
異議駁回。
    理  由
一、原處分意旨略以：受處分人即異議人甲○○於民國96年4 月
    9 日8 時41分許，駕駛官麗玉所有之車牌號碼5D—5829號自
    用小客車行經臺北市○○○○道下濱江街時，為臺北市政府
    警察局交通警察大隊逕行舉發「限速50公里，經自動測速照
    相測得時速123 公里，超速73公里，行車超速60公里以上未
    滿80公里」之違規，遂填製北市警交大字第AB0000000 號舉
    發違反道路交通管理事件通知單1 份，逕行舉發汽車所有人
    官麗玉，官麗玉不服，向交通部公路總局新竹區監理所中壢
    監理站（以下簡稱原處分機關）提出申訴，經原處分機關函
    請舉發單位臺北市政府警察局交通警察大隊調查結果，仍認
    官麗玉有上開違規行為，官麗玉遂提起異議，於本院審理中
    ，復經汽車所有人官麗玉依道路交通管理處罰條例第85條第
    1 項規定，提供實際駕駛人即本件異議人之年籍資料，認本
    件歸責處罰實際駕駛人即本件異議人，並經本院將上開資料
    移轉原處分機關處理，經原處分機關認確有上開違規情事，
    是原處分機關乃依道路交通管理處罰條例第43條第1 項第2
    款及第85條第1 項之規定，裁處異議人罰鍰新臺幣（下同）
    8,000 元，記違規點數3 點，施以道安講習，並吊扣汽車牌
    照3 個月。
二、本件異議意旨略以：異議人於96年4 月9 日8 時41分許，確
    有駕駛車牌號碼5D—5829號自用小客車行經國道1 號高速公
    路至臺北市○○○○道下濱江街，遭告發時速為123 公里，
    惟當時為交通顛峰時間，市區內駕駛時速可達123 公里一節
    ，實令人費解，若該路段於上班時間可駕駛達如此高時速，
    為何限制僅為50公里的時速？異議人於96年5 月28日再度至
    現場，亦無法測得有如此高之時速，另該測速器係於95年7
    月18日送檢合格，而本件違規時間係96年4 月9 日，前後已
    距近9 個月，雖尚在有效期限內，但是否因使用次數超量，
    導致測速失準，不無可能，況違規地點之車行路徑係平面彎
    道，以時速123 公里推算，正常反應下若以如此速度行駛於
    該彎道，將會造成翻車或超出車道外，是原處分顯有不當，
    爰依法聲明異議，請求撤銷原處分。
三、按汽車駕駛人，駕駛汽車有行車速度，超過規定之最高時速
    60公里以上情形者，處6,000 元以上24,000元以下罰鍰，並
    當場禁止其駕駛；汽車駕駛人有前款行為者，並吊扣該汽車
    牌照3 個月；汽車駕駛人，有該條規定之情形者，應接受道
    路交通安全講習；汽車駕駛人有該條情形者，除依原條款處
    罰鍰外，並予記點3 點；汽車駕駛人之行為有經以科學儀器
    取得證據資料證明其行為違規情形，當場不能或不宜攔截製
    單舉發者，得逕行舉發；前項逕行舉發，應記明車輛牌照號
    碼、車型等可資辨明之資料，以汽車所有人為被通知人製單
    舉發，道路交通管理處罰條例第43條第1 項第2 款、第4 項
    、第24條第1 項第3 款、第63條第1 項第3 款、第7 條之2
    第1 項第7 款、第4 項定有明文。
四、經查：
  (一)本件官麗玉所有之車牌號碼5D－5839號自用小客車，於96年
    4 月9 日經警以上開違規情形為由掣單逕行舉發，嗣於本院
    審理中，經汽車所有人官麗玉依道路交通管理處罰條例第85
    條第1 項規定，提供實際駕駛人即本件異議人之年籍資料，
    經本院將該舉發資料移轉原處分機關以異議人為受處分人裁
    罰之事實，業經本院調取本院96年度交聲字第301 號卷宗核
    閱無誤，是此部分事實首堪認定。
  (二)按雷射測速原理是以雷射光束先後發射與接收後，通過高速
    運算計算時間與距離，其精確程度甚高，目前已被廣泛運用
    於醫學甚至軍事上之各種武器（如雷射引導之飛彈），且雷
    射測速器只能鎖定一個測速目標，確認違規車輛亦不會有誤
    ，不易被違規者以反偵測設備偵測，偵測時間僅需零點零三
    秒，且不需校正，可以連續紀錄違規超速車輛，而雷射測速
    技術在國內交通警察使用之前，在先進國家亦早已使用多年
    （參照臺灣高等法院施俊堯法官所著之「警察雷射測速之證
    據能力與證明力」乙文）。查異議人所駕駛之車牌號碼5D－
    5829號自用小客車，於96年4 月9 日8 時41分許，在最高速
    限為50公里之臺北市○○街處，以時速123 公里之速度行駛
    ，超速73公里，經雷達測速照相器拍照存證後由警掣單逕行
    舉發乙節，有舉發相片1 幀在卷可稽（見本院卷第9 頁），
    另該違規地點前即18標下濱江街匝道旁設有固定式速限標誌
    速限50公里，且距離舉發地約105 公尺處，設有「常有測速
    照相，請依速限行駛」移動式告示牌，已提醒用路人注意前
    方有照相設施，自應依速限標誌所規定速率行駛，而拍攝本
    件舉發相片之雷達測速照相機乃由經濟部標準檢驗局檢驗合
    格，尚於有效期間，所測得之速度可作為告發依據各情，亦
    有臺北市政府警察局松山分局97年3 月4 日北市警松分交字
    第09730357500 號函、96年5 月15日北市警松分交字第0963
    1409000 號函各1 份在卷可稽（見本院卷第27頁至第30頁、
    第32頁至第36頁），足認本件採證所使用雷射測速照相機之
    準確度應值信賴，容無測速錯誤之疑慮。
  (三)異議人雖以前開情詞置辯，惟依卷附之雷達測速照相儀器所
    拍攝照片觀之，異議人所駕駛之車輛前後，並無其他車輛，
    而本件舉發地點亦為寬敞筆直之路線，該時段交通流量顯非
    如異議人所述尖峰時間車輛擁擠之情形，其路形亦非如異議
    人所述之彎道，此有彩色採證照片1 幀附卷可參（見本院96
    年度交聲字第301 號卷第9 頁），是異議人上開所辯，顯與
    事實不合，不足採信。
  (四)異議人所呈光碟所拍攝之違規地點全程路況，經查係異議人
    於事發後之96年5 月28日再回現場補攝，縱為同一路段，然
    距最初違規時間已事隔1 月餘，交通流量、路況等，均已異
    於當時，自無法還原本件違規當時之情景，與本件異議人於
    96年4 月9 日8 時41分許是否有超速違規等情，更屬無涉。
    至異議人雖另聲請調閱該部攝影機於同日是否有拍攝到其他
    車輛有超速違規之情形，惟該日其他車輛行經該處是否有超
    速行為，亦與異議人所駕駛之車輛是否有違規超速無關，是
    異議人此部分之辯解，顯屬無稽。
  (五)況按交通警員掣單舉發違反道路交通管理處罰條例所列之違
    規事實，本質上為行政處分，係公務員基於職務上權力，依
    法就特定之具體事件所為具有公法上效果之單方行政行為，
    基於公務員為公法上行為具有公信力之原則，該行政處分當
    可被推定為真正，其據以依法處分之事實認定亦為真正無誤
    ，故異議人所駕駛車輛既經警方以精密之雷射測速儀器測得
    確有超速情形，且拍照存證，顯見其所駕車輛確有超速之違
    規事實，異議人前揭所辯，容係事後飾卸之語，尚無足取。
五、綜上所述，本件事證明確，異議人所駕駛車牌號碼5D—5829
    號自用小客車有前述違規行為，已堪認定。從而，原處分機
    關依道路交通管理處罰條例第43條第1 項第2 款、第4 項、
    第5 項之規定及違反道路交通管理事件統一裁罰基準及處理
    細則所訂之違反道路交通管理事件統一裁罰基準表，裁處異
    議人罰鍰8,000 元、施以道安講習、吊扣汽車牌照3 個月，
    並依同條例第63條第1 項第3 款之規定記違規點數3 點，核
    無不當。本件異議為無理由，應予駁回。
據上論斷，應依道路交通管理處罰條例第87條第2 項、道路交通
案件處理辦法第19條，裁定如主文。
中    華    民    國    97    年    4     月    8     日
                  刑事第四庭  法  官  張淑華
以上正本證明與原本無異。
如不服本裁定，應於送達後5 日內，向本院提出抗告狀。
                              書記官  鄭嘉惠
中    華    民    國    97    年    4     月    10    日


司法院資訊處製作；財團法人民間司法改革基金會備份。
